【裁判字號】    98,訴緝,26
【裁判日期】    980416
【裁判案由】    偽造文書等
【裁判全文】
臺灣士林地方法院刑事判決
公  訴  人  臺灣士林地方法院檢察署檢察官
被      告  丁○○
            丙○○
            乙○○
            甲○○
上列被告等因偽造文書等案件，經檢察官提起公訴（85年度偵字
第3569、4101號），本院判決如下：
    主  文
本件免訴。
    理  由
一、公訴意旨略以：被告丁○○、丙○○係夫妻關係，被告任世
    謙、任世賢（均業經本院以85年訴字第869 號判決無罪確定
    ）、甲○○、乙○○係其子女，於民國82年2 月15日被告丁○○、丙○○召集互助會計6 組（詳如附表），並由被告丁○○自任會首，2 人共同主持標會，由被告任世謙、任世賢
    、甲○○、乙○○前往向會員稱某人得標，並同時收取會款
    ，詎被告丁○○等人共同意圖為自己不法之所有概括犯意，
    連續利用活會會員未同時到場競標之際，向其他會員訛稱：
    此會係某人得標云云，使會員陷於錯誤，如數交付會款，前
    後共冒標數10人會款。於85年1 月5 日新台幣2 萬元之互助
    會（附表編號二），亦虛列「蔡保國」為會員，使會員徐碧
    蓮等人未察同意加入互助會，足生損害於蔡保國，於85年3
    月底，被告丁○○、丙○○即宣佈停標於4 月19日即全家出
    境逃逸。因認被告丁○○、丙○○、甲○○、乙○○共同涉
    犯刑法第339 條第1 項之詐欺取財罪、同法第210 條之偽造
    私文書等罪嫌。
二、按時效完成者，應諭知免訴之判決，並得不經言詞辯論為之
    ，刑事訴訟法第302 條第2 款、第307 條分別定有明文。又
    按行為後法律有變更者，適用行為時之法律，但行為後之法
    律有利於行為人者，適用最有利於行為人之法律，95年7 月
    1 日修正施行之刑法第2 條第1 項定有明文。本條規定係關
    於新舊法比較適用之準據法，其本身無關行為可罰性要件之
    變更，故於95年7 月1 日刑法部分條文修正施行後，如有涉
    及比較新舊法之問題，即應逕依修正後刑法第2 條第1 項規
    定，為「從舊從輕」之比較（參見最高法院95年度第8 次刑
    事庭會議決議意旨）。查被告等行為後，刑法第80條關於追
    訴權消滅時效之規定，修正前刑法第80條原規定：「追訴權
    ，因下列期間內不行使而消滅：(一)死刑、無期徒刑或10年以
    上有期徒刑者，20年。(二)3 年以上10年未滿有期徒刑者，10
    年。(三)1 年以上3 年未滿有期徒刑者，5 年。(四)1 年未滿有
    期徒刑者，3 年。(五)拘役或罰金者，1 年。前項期間自犯罪
    成立之日起算。但犯罪行為有連續或繼續之狀態者，自行為
    終了之日起算」，而修正後刑法第80條則規定：「追訴權，
    因下列期間內未起訴而消滅：(一)犯最重本刑為死刑、無期徒
    刑或10年以上有期徒刑之罪者，30年。(二)犯最重本刑為3 年
    以上10年未滿有期徒刑之罪者，20年。(三)犯最重本刑為1 年
    以上3 年未滿有期徒刑之罪者，10年。(四)犯最重本刑為1 年
    未滿有期徒刑、拘役或罰金之罪者，5 年。前項期間自犯罪
    成立之日起算。但犯罪行為有繼續之狀態者，自行為終了之
    日起算」。本件被告丁○○、丙○○、甲○○、乙○○涉犯
    之刑法339 條第1 項詐欺取財罪，其法定刑為5 年以下有期
    徒刑、拘役或科或併科銀元1,000 元以下罰金；刑法第210
    條偽造私文書罪，其法定刑為5 年以下有期徒刑，是依修正
    前刑法第80條之規定，追訴權時效期間均為10年，修正後之
    刑法第80條則將追訴權時效期間提高為20年，經比較新舊法
    之結果，自以被告等行為時之修正前刑法第80條規定對被告
    等較為有利，是依刑法第2 條第1 項前段之規定，本件應適
    用被告等行為時之修正前刑法第80條規定，則關於追訴權時
    效之停止進行，及其期間、計算，應一體適用修正前刑法第
    83條之規定，合先敘明。
三、經查，本件公訴人認被告丁○○、丙○○、甲○○、乙○○
    於82年2 月15日至85年3 月底止，涉犯刑法第339 條第1 項
    之詐欺取財罪、同法第210 條偽造私文書罪等罪嫌，而於85
    年4 月17日開始偵查後，於85年8 月26日提起公訴，同年9
    月6 日繫屬本院，惟被告丁○○等於本院審理時逃匿，經本
    院於85年10月11日發布通緝等情，有本院公務電話記錄、起
    訴書及本院通緝書等件在卷可稽，故本件追訴權時效，因被
    告丁○○等逃匿致審判之程序，不能繼續，而停止其進行。
    又被告丁○○等所犯之上開2 罪名，依修正前刑法第80條第
    1 項第2 款、第83條之規定，其等追訴權時效期間共12年6
    月，而自檢察官於85年4 月17日開始實施偵查日起至本院85
    年10月11日發布通緝日止，此段期間檢察官及本院乃依法行
    使追訴及審判之程序，依司法院大法官會議釋字第138 號解
    釋，此時追訴權既無不行使之情形，自不生時效進行之問題
    。是本件追訴權時效自85年3 月31日被告丁○○等犯罪行為
    終了日起算，加計前揭12年6 月追訴權時效期間，及公訴人
    自85年4 月17日開始偵查迄至85年10月11日本院發布通緝期
    間之5 月又25日，再扣除85年8 月26日公訴人提起公訴至同
    年9 月6 日案件繫屬於本院之12日，故本件被告丁○○等所
    涉犯前揭詐欺取財罪、偽造私文書罪之追訴權時效至遲應於
    98年3 月14日即告完成。職是，本件被告丁○○、丙○○、
    甲○○、乙○○犯罪之追訴權時效既已完成，揆諸前開說明
    ，爰不經言詞辯論，逕為免訴判決之諭知。
據上論斷，依刑事訴訟法第302 條第2 款、第307 條，判決如主
文。
中    華    民    國    98    年    4     月    16    日
                    刑事第七庭  審判長法  官  劉秉鑫
                                      法  官  黎惠萍
                                      法  官  王美玲
以上正本證明與原本無異。
如不服本判決，應於收受送達後10日內向本院提出上訴書狀，其
未敘述上訴理由者，應於上訴期間屆滿後20日內向本院補提理由
書狀（均須按他造當事人之人數附繕本）。
                                      書記官  蔡昀潔
中    華    民    國    98    年    4     月    16    日
附表：
┌──┬───┬────┬───┬───────────────────┬────┐
│編號│會  首│會員人數│金  額│起    會    及    終    會    時    間│冒標會數│
├──┼───┼────┼───┼───────────────────┼────┤
│ 一 │丁○○│四十六名│二萬元│八十四年八月廿五日至八十七年二月廿五日│不詳    │
├──┼───┼────┼───┼───────────────────┼────┤
│ 二 │丁○○│五十名  │二萬元│八十五年一月五日至八十七年九月十五日  │不詳    │
├──┼───┼────┼───┼───────────────────┼────┤
│ 三 │丁○○│六十名  │三萬元│八十三年四月十五日至八十六年七月廿五日│九會    │
├──┼───┼────┼───┼───────────────────┼────┤
│ 四 │丁○○│五十名  │二萬元│八十二年十月五日至八十五年六月廿五日  │十一會  │
├──┼───┼────┼───┼───────────────────┼────┤
│ 五 │丁○○│六十名  │二萬元│八十二年二月十五日至八十五年五月廿五日│十八會  │
├──┼───┼────┼───┼───────────────────┼────┤
│ 六 │丁○○│六十名  │三萬元│八十四年三月十五日至八十七年六月廿五日│不詳    │
└──┴───┴────┴───┴───────────────────┴────┘


司法院資訊處製作；財團法人民間司法改革基金會備份。
